最高法院刑事判決　　　　　　九十六年度台上字第二五二四號
上　訴　人　甲○○
　　　　　　　　　　號5樓
上列上訴人因偽造文書案件，不服台灣高等法院中華民國九十三
年七月八日第二審判決（九十三年度上訴字第八四０號，起訴案
號：台灣台北地方法院檢察署九十一年度偵字第六一九八號），
提起上訴，本院判決如下：
    主  文
原判決撤銷，發回台灣高等法院。
    理  由
原判決認定上訴人甲○○於民國八十九年十一月間某日起，以每
月新台幣（下同）二十萬元之租金向「書香園股份有限公司」（
下稱書香園公司）承租位於台北市大安區○○○路○段二五九號
三樓之房屋，以獨資經營「小西廚義大利餐廳」（下稱小西廚餐
廳），並沿用書香園公司向財團法人聯合信用卡處理中心（下稱
信用卡處理中心）簽約往來之帳號（特約商店代號：第0000
000000號）及編號00000000號之信用卡電子簽帳
端末機，接受客戶以信用卡簽帳之方式消費。詎上訴人因前揭所
經營之餐廳生意欠佳，竟與姓名年籍均不詳之某成年人共同基於
意圖為自己不法所有之概括犯意聯絡，連續於如原判決附表一所
示之時間，在上開小西廚餐廳內，多次由該姓名年籍不詳者，將
如原判決附表二所示十九張無消費事實之信用卡交予上訴人，共
同以無消費事實之信用卡製造虛偽之交易紀錄，詐害銀行取財的
犯意連絡，推由上訴人先後刷卡，以刷卡電磁紀錄通知如原判決
附表一所示之各家銀行而請款之方式，共計二十四次，意圖詐取
共計六十六萬七千三百一十元之款項，其中有如原判決附表一編
號一、二、四、十、十三、十七、十九、二十、二一、二二、二
四所示之十一次盜刷成功，其餘十三筆則因電子終端機顯示「拒
絕交易」等訊息而未遂。上訴人於刷卡後並由該名不詳姓名年籍
之人於簽帳單之私文書上偽簽如原判決附表一所示「林秋宏」等
人之姓名，以掩飾渠等假刷卡真詐財之行為，足以生損害於如原
判決附表一所示之發卡銀行、原信用卡申請人及偽造之簽單欄內
「林秋宏」等人，共計詐領二十九萬三千三百元之款項得逞。嗣
因信用卡處理中心發覺有異而報警查獲等情，因而撤銷第一審之
科刑判決，改判依刑法修正前連續犯規定論處上訴人共同連續偽
造私文書，足以生損害於他人罪刑，固非無見。
惟按：（一）判決所載之理由，須與卷內之證據資料相適合，否
則即屬證據上之理由矛盾。原判決理由敘明：「本件就證人李達
榮之證詞，於第一審及原審為調查時，被告（即上訴人）均未就
該證詞之證據能力表示意見，而辯護人既前於原審準備程序中質
疑該證詞之證據能力，然原審嗣於審判程序中，再就該證詞為調
查審理時，僅答以：『詳如書狀』，而遍查辯護人所提書狀，均
未就證人李達榮證詞之證據能力表示意見，由此足見，當事人已
放棄對原供述人之反對詰問權，依刑事訴訟法第一百五十九條之
五之規定，自得視當事人於審判程序中就證人李達榮證詞有作為
證據之同意，且審酌該證人言詞陳述作成時之情況，亦認為採為
證據係適當，自得採為證據」云云（見原判決第八頁第四至十二
行）。惟依上訴人於原審所提之刑事辯護意旨狀所載，上訴人於
辯護意旨壹之二即已否認李達榮具有證人資格，認其於警詢時之
證詞並非「親眼所見」、「親耳所聞」，其證詞不具證據能力等
語（見原審卷第一一○頁），原審未詳予審酌，即逕以辯護人所
提書狀均未就李達榮證詞之證據能力表示意見，而推認上訴人已
放棄對李達榮之反對詰問權云云，其此部分理由之說明，顯與卷
內證據資料不相適合，有證據上之理由矛盾。（二）當事人於審
判期日前或審判期日聲請調查之證據，如與待證事實有重要關係
，又非不能調查或不易調查，而法院未予調查，又未認其無調查
之必要，以裁定駁回之，或雖經調查，其所得如何不足採取，亦
未於判決理由內予以說明，其所踐行之訴訟程序，自難謂非違法
。本件上訴人於原審具狀請求向信用卡處理中心調取特約商店書
香園公司簽約往來帳號（特約商店代號：第000000000
0號）如該狀附件六「單筆消費一萬五千元以上」刷卡紀錄表所
載日期（共有八天）之每筆每次刷卡之信用卡交易紀錄明細表，
以證明前揭「單筆消費一萬五千元以上」刷卡紀錄表所載八個營
業日均有刷卡金額超過一萬五千元情事（見原審卷第七四頁），
另亦請求調取九十二年十月間持卡人陳怡君、廖如琪、林甫順等
人之被盜刷交易紀錄，以證明重覆刷卡或未沒收卡並非上訴人獨
有之異常行為，此均有其於九十三年四月二十二日、六月八日之
聲請調查證據狀二紙在卷可憑（見原審卷第五八至六一頁、第七
四頁），原審未調取前開卷證資料，亦未說明無調查必要之理由
，遽行判決，其所踐行之訴訟程序，亦屬於法有違。上訴人上訴
意旨指摘原判決不當，尚非全無理由，應認有撤銷發回更審之原
因。而原判決不另為無罪之諭知部分（見原判決第一三至一五頁
），基於審判不可分之原則，亦一併發回。又按行為後法律有變
更者，適用行為時之法律，但行為後之法律有利行為人者，適用
最有利於行為人之法律，刑法第二條第一項定有明文。依原判決
認定之事實，上訴人犯罪後，刑法部分條文於九十四年二月二日
修正公布，並自九十五年七月一日施行。其中第五十六條連續犯
之規定已經刪除，原審未及就新舊法之比較適用，案經發回，應
注意及之，均合予指明。
據上論結，應依刑事訴訟法第三百九十七條、第四百零一條，判
決如主文。
中　　華　　民　　國　九十六　年　　五　　月　　十　　日
                      最高法院刑事第四庭
                          審判長法官  莊　登　照
                                法官  洪　明　輝
                                法官  黃　一　鑫
                                法官  林　秀　夫
                                法官  徐　昌　錦
      本件正本證明與原本無異
                                      書  記  官
中　　華　　民　　國　九十六　年　　五　　月　 十五 　日
                                                      Ｑ
